【裁判字號】    89,重訴,11
【裁判日期】    890607
【裁判案由】    損害賠償
【裁判全文】
臺灣高等法院高雄分院民事判決  八十九年度重訴字第十一號
      原      告  丁○○
      訴訟代理人  薛源基律師
      被      告  甲○○      .
                  戊○○      .
                  萬禾建設股份有限公司  設高雄市○○○街五巷二十五號五樓
      法定代理人  乙○○○    .
      兼  右三人
      訴訟代理人  丙○○      .
右當事人間損害賠償事件，經本院刑事庭移送，本院判決如左：
      主      文
被告應連帶給付原告新台幣壹仟壹佰參拾柒萬元，及自民國八十七年五月十二日起至
清償日止，按年息百分之五計算之利息。
訴訟費用由被告連帶負擔。
本判決第一項於原告以新台幣參佰柒拾玖萬元供擔保後，得假執行。
      事      實
甲、原告方面：
  一、聲明：求為判決：
    (一)被告等應連帶給付原告新台幣（下同）一千一百三十七萬元，及自起訴狀繕本
      送達翌日起至清償日止按年息百分之五計算之利息。
    (二)訴訟費用由被告等連帶負擔。
    (三)原告本件請求願預供擔保，請准宣告假執行。
  二、陳述：
    (一)被告乙○○○為萬禾建設股份有限公司負責人，其子丙○○為該公司實際負責
      人，甲○○為丙○○之兄，與被告戊○○四人，共同以為自己不法之所有之意
      圖，以萬禾建設公司之名義於八十四年間於高雄市○○區○○段四六七、四六
      八、四七一號三筆土地上興建地下二層、地上九層之「成龍ＤＣ」房屋，被告
      明知該地段之房屋、土地，於建屋前即向台東區中小企業銀行辦理共計二億八
      千八百萬元之抵押權設定，且丙○○之財務狀況已於八十四年即出現窘況，對
      於該房屋、土地已無力辦理抵押權塗銷之登記，竟於八十四年五月十六日，推
      由甲○○並以其名義向原告佯稱欲購買原告所有坐落於高雄市前金區○○○路
      一五三號房地，總價一千一百三十七萬元，並以萬禾公司所有之前開「成龍Ｄ
      Ｃ」即建國一路一四０巷十一之五及七號七樓互為交換為條件，原告於房屋交
      換登記完畢後，始知被告等就該房屋、土地已設定抵押權之事實，雖經原告催
      促塗銷，然被告仍不為該抵押權塗銷之行為，致原告受有一千一百三十七萬元
      之損害。
    (二)本案經原告提出告訴，業經第一審法院判處被告丙○○、甲○○、戊○○應負
      詐欺刑責，乙○○○無罪，現由鈞院審理中。
    (三)按因故意或過失不法侵害他人之權利者，應負損害賠償責任，民法第一百八十
      四條第一項前段定有明文，原告因被告等之詐欺行為受有損害，自得依前開條
      文請求賠償。
乙、被告方面：
  一、聲明：求為判決駁回原告之訴。
  二、陳述：
    (一)原告主張之侵權行為請求部分有爭執。
    (二)被告戊○○關於被告丙○○所為之買賣行為並不知情，伊僅為一人頭。
      理      由
一、原告主張：被告丙○○為萬禾建設股份有限公司實際負責人（負責人為其母乙○
    ○○），甲○○為丙○○之兄，與被告戊○○四人，共同以為自己不法之所有之
    意圖，以萬禾建設公司之名義於八十四年間於高雄市○○區○○段四六七、四六
    八、四七一號三筆土地上興建地下二層、地上九層之「成龍ＤＣ」房屋，被告明
    知前開三筆土地於建屋前之八十四年四月二十日即已向台東區中小企業銀行辦理
    設定抵押權二億八千八百萬元，貸款二億四千萬元，且丙○○之財務狀況已於八
    十四年即出現窘況，對於前開土地已無力辦理抵押權塗銷之登記，竟於八十四年
    五月十六日，推由甲○○並以其名義向原告佯稱欲購買原告所有坐落於高雄市前
    金區○○○路一五三號房地，總價一千一百三十七萬元，並以萬禾公司所有之前
    開「成龍ＤＣ」即建國一路一四０巷十一之五及七號七樓互為交換為條件，原告
    於房屋交換登記完畢後，始知被告等就該土地已設定抵押權之事實，雖經原告催
    促塗銷，然被告仍不為該抵押權塗銷之行為，致原告受有一千一百三十七萬元之
    損害。爰依侵權行為法則，求為命被告等應連帶給付原告一千一百三十七萬元，
    及自起訴狀繕本送達翌日起至清償日止按年息百分之五計算之利息之判決。
二、被告否認原告主張之侵權行為；被告戊○○、甲○○另以伊等僅為人頭等語，資
    為抗辯。
三、原告主張被告丙○○為萬禾建設股份有限公司實際負責人，甲○○為丙○○之兄
    ，與被告戊○○四人，共同以為自己不法之所有之意圖，以萬禾建設公司之名義
    於八十四年間於高雄市○○區○○段四六七、四六八、四七一號三筆土地上興建
    地下二層、地上九層之「成龍ＤＣ」房屋，被告等於八十四年五月十六日，推由
    甲○○並以其名義向原告佯稱欲購買原告所有坐落於高雄市前金區○○○路一五
    三號房地，總價一千一百三十七萬元，並以萬禾公司所有之前開「成龍ＤＣ」即
    建國一路一四０巷十一之五及七號七樓互為交換為條件之事實，業據提出土地登
    記謄本、土地預定買賣契約書、房屋預定買賣契約書、土地價款分期付款表、雙
    方簽訂之協議等附於刑事卷可證，又被告等共同以為自己不法之所有之意圖，以
    萬禾建設公司之名義於八十四年四月二十日提供上開三筆土地向台東區中小企業
    銀行設定抵押權二億八千八百萬元，貸款二億四千萬元之事實，亦據提出台東區
    中小企業銀行八十六年六月二十六日東企銀鳳字第（未列號）號函、他項權利
    證明書、借據等附於刑事卷為證，而被告丙○○、甲○○與被告戊○○因詐欺犯
    行，經本院分別判處有期徒刑四年、一年八月、一年六月，並經調閱本院八十七
    年度上易字第三五五號刑事案卷查明無訛，原告主張被告詐欺之事實，自堪信為
    真實。被告等雖否認原告主張之侵權行為，被告戊○○、甲○○另辯稱伊僅為人
    頭等語，惟查：被告丙○○之萬禾建設股份有限公司及被告戊○○與原告所簽訂
    之房屋預定買賣契約書第八條第一項及土地預定買賣契約書第六條均明載乙方即
    出賣人（萬禾建設股份有限公司及戊○○）保證房屋及土地產權清楚，如設定他
    項權利時，應負責塗銷等約定，顯見被告等確有向原告承諾誠信交易，房屋及土
    地均產權清楚甚明，惟經原告簽約、付清價款後，竟發現產權未清，被告等又不
    負責塗銷抵押權登記，被告等詐欺犯行，至為明灼。又被告戊○○係系爭土地之
    所有權人，其於以系爭土地向台東區中小企業銀行辦理設定抵押權二億八千八百
    萬元及貸款二億四千萬元，均需被告戊○○簽名、蓋章及出具借據，此有借據影
    本附於刑事卷為稽，貸得大部分撥入被告戊○○在東企銀鳳山分行第00000
    0000號、第0000000000號帳戶，亦有東企銀鳳山分行本金及利息
    明細資料表附於刑事卷足憑；又被告甲○○係出名向原告購屋之人，此有不動產
    買賣契約書附於刑事卷為稽，則被告戊○○、甲○○所辯伊等僅為人頭等語，自
    無足採。
四、按因故意或過失侵害他人權利者，負損害賠償責任，又數人共同不法侵害他人權
    利者，連帶負損害賠償責任，民法第一百八十四條第一項前段、第一百八十五條
    第一項前段分別定有明文。本件被告意圖不法所有，以詐欺手段向原告詐取金錢
    ，已如前述，原告請求被告連帶賠償其損害，洵屬有據，應予准許。
五、綜上所述，原告依侵權行為法則，請求被告連帶賠償損害一千一百三十七萬元，
    及自起訴狀繕本送達翌日即八十七年五月十二日起至清償日止按週年利率百分之
    五計算之利息，即屬正當，應予准許。
六、原告陳明願供擔保請准宣告假執行，核無不合，爰酌定相當之擔保金額准許之。
七、據上論結，本件原告之訴為有理由，依民事訴訟法第四百六十三條、第七十八條
    、第八十五條第二項，判決如主文。
中      華      民      國     八十九    年      六      月      七      日
                                      臺灣高等法院高雄分院民事第三庭
~B1審判長法官  王憲義
~B2法      官  張明振
~B3法      官  賴玉山
右為正本係照原本作成。
被告如對本判決上訴，須於判決送達後二十日內向本院提出上訴狀，其未表明上訴理
由者，應於上訴後二十日內向本院提出上訴理由書。
中      華      民      國     八十九    年      六      月      九      日
~B法院書記官  邱麗莉
                                                                        Ｋ


司法院資訊處製作；財團法人民間司法改革基金會備份。
